【裁判字號】    98,親,130
【裁判日期】    981224
【裁判案由】    否認子女
【裁判全文】
臺灣士林地方法院民事判決               98年度親字第130號
原      告    丙○○
訴訟代理人    林正忠律師
被      告    甲○○
兼上一被告
法定代理人    乙○○
上列當事人間否認子女事件，經本院於民國98年12月10日言詞辯
論終結，判決如下：
    主  文
確認被告甲○○（男，民國○○年○○月○○日生，身分證統一編號：
Ｚ000000000號）非被告乙○○自原告丙○○受胎所生之婚生子。
訴訟費用由被告負擔。
    事實及理由
一、本件原告起訴主張：原告與被告乙○○於民國85年10月18日
    結婚，婚後被告於87年12月24日產下被告甲○○（原名：傅
    意中），嗣原告與被告乙○○因故於95年12月12日離婚，雙
    方協議被告甲○○歸被告乙○○監護、扶養。惟被告乙○○
    於98年2 月中旬向原告表示要將被告甲○○之姓氏由父姓「
    傅」改從母姓「周」，雙方即於同年月24日約定被告甲○○
    改從母姓「周」，同時被告乙○○亦告知原告，被告甲○○
    係其與訴外人徐鐘淵所生之子，非原告之親生子，並提出臺
    北榮民總醫院之親子鑑定報告，原告始知悉被告甲○○並非
    被告乙○○自原告受胎所生之親生子，為此爰依民法第1063
    條提起否認子女之訴等語，並聲明：(1)確認被告甲○○非被
    告乙○○自原告受胎所生之婚生子。(2)訴訟費用由被告負擔
    。
二、被告乙○○到庭自認原告之主張，並陳稱：伊對原告請求事
    項沒有意見等語。
三、按關於認諾及訴訟上自認或不爭執事實之效力，於第589 條
    否認子女之訴，不適用之，民事訴訟法第594 條定有明文。
    經查，本件被告乙○○雖自認原告之主張，然揆諸上開規定
    ，仍不發生自認之效力，本院仍應調查其他事證以查明是否
    與事實相符，合先敘明。
四、經查，原告主張其與被告乙○○於85年10月18日結婚，婚後
    被告於87年12月24日產下被告甲○○，嗣兩造於95年12月12
    日離婚，惟被告甲○○並非被告乙○○自原告受胎所生之子
    等情，已據原告提出戶籍謄本、行政院國軍退除役官兵輔導
    委員會臺北榮民總醫院98年2 月20日IＺ000000000 號親子鑑
    定報告等件為證，又本院依職權訊問被告乙○○其當庭具結
    陳稱：「（問：原告是被告甲○○的生父嗎？）不是。懷孕
    期間我和原告一起住在上海。甲○○的生父徐鐘淵是我朋友
    ，我同時間有跟他交往。甲○○出生後我沒有懷疑孩子的爸
    爸不是原告，後來孩子愈來愈大，長得不像原告，也因為我
    和原告離婚了，所以我想確認孩子的生父是誰，因此去做了
    DNA 鑑定。」等語綦詳（見本院98年12月10日言詞辯論筆錄
    ），且審諸上揭原告所提行政院國軍退除役官兵輔導委員會
    臺北榮民總醫院對訴外人徐鐘淵與被告甲○○所為之親子鑑
    定報告內容：「根據以上之結果分析，不能排除徐鐘淵與傅
    意中之親子關係。親子關係指數（CMI 值）：0000000.1995
    、親子關係概率（PP％值）：99.99997％」等語，足認原告
    與被告甲○○間並不具有血緣關係，是原告主張被告甲○○
    非被告乙○○自其受胎所生一情，堪信為真實。
五、按從子女出生日回溯第181 日起至第302 日止，為受胎期間
    。妻之受胎，係在婚姻關係存續中者，推定其所生子女為婚
    生子女。前項推定，夫妻之一方或子女能證明子女非為婚生
    子女者，得提起否認之訴。前項否認之訴，夫妻之一方自知
    悉該子女非為婚生子女，或子女自知悉其非為婚生子女之時
    起2 年內為之。96年5 月23日修正公布之民法第1062條第1
    項、第1063條定有明文。本件被告乙○○於87年12月24日生
    下被告甲○○，而原告與被告乙○○則於95年12月12日兩願
    離婚，是被告甲○○依法仍應推定為原告之婚生子，但被告
    甲○○確非被告乙○○自原告受胎所生之子，已如前述，且
    原告係於98年2 月間，經由被告乙○○向其提出前開親子鑑
    定報告後始知悉上情，揆諸上開規定意旨，原告於98年11月
    10日提起本訴，顯未逾越上開民法第1063條第3 項之2 年除
    斥期間。從而，原告訴請確認被告甲○○非被告乙○○自原
    告受胎所生之婚生子，洵屬有據，應予准許。
六、據上論結，本件原告之訴為有理由，依民事訴訟法第78條、
    第85條第1 項，判決如主文。
中    華    民    國    98    年    12    月    24    日
                      家事庭法  官  王梅英
以上正本證明與原本無異。
如不服本判決，應於判決送達後20日之不變期間內，向本院提出
上訴狀。
中    華    民    國    98    年    12    月    24    日
                            書記官  黃秀雲

司法院資訊處製作；財團法人民間司法改革基金會備份。
